【裁判字號】    95,簡,54
【裁判日期】    950428
【裁判案由】    稅捐稽徵法
【裁判全文】
高雄高等行政法院簡易判決
                                   95年度簡字第00054號
原      告  高耀股份有限公司
代  表  人  甲○○
被      告  財政部高雄市國稅局
代  表  人  邱政茂局長
訴訟代理人  乙○○
上列當事人間因稅捐稽徵法事件，原告不服財政部中華民國94年
12月2日台財訴字第09400529220號訴願決定，提起行政訴訟。本
院判決如下：
    主  文
原告之訴駁回。
訴訟費用由原告負擔。
    事實及理由
一、緣原告於民國（下同）89年8月至90年1月間進貨，金額計新
    台幣（下同）2,534,254元，未依規定取得進項憑證，卻取
    得虛設行號盛騰貿易有限公司（以下簡稱盛騰公司）開立之
    統一發票，經法務部調查局雲林縣調查站（以下簡稱雲林調
    查站）92年12月12日查獲，移由被告審理違章成立，乃按其
    應自他人取得憑證而未取得經查明認定之總額2,534,254元
    裁處5％罰鍰計126,712元。原告不服，申請復查，未獲變更
    ，提起訴願，亦遭駁回，遂提起本件行政訴訟。
二、原告起訴略以：按我國行政程序採職權調查原則，行機關應
    依職權調查證據認定事實，不受當事人主張之拘束，且對當
    事人有利及不利事項應一律注意，行政程序法第9條、第36
    條定有明文。況縱在採辯論主義之民事訴訟程序，民事訴訟
    法第288條亦規定「法院‧‧‧為發現真實認為必要時，得
    依職權調查證據。．．．應令當事人有陳述意見之機會。」
    查系爭裁罰處分所依據之台灣雲林地方法院（下稱雲林地院
    ）93年度簡字第13 2號刑事簡易判決係屬認罪協商判決，並
    未經合議庭互相攻詰等嚴格之證明程序，被告遽以為裁罰處
    分之唯一依據，置原告所提有利之理由及事證不顧，顯有未
    依職權調查對原告有利事項之違法，爰請求判決：訴願決定
    及原處分均撤銷等語。被告則以：查原告於89年8月至90年1
    月間進貨，未依規定取得憑證，卻取得虛設行號盛騰公司開
    立之統一發票10紙，金額2,534,254元，作為進項憑證，經
    雲林調查站查得，並由財政部台灣省中區國稅局虎尾稽徵所
    檢送台灣雲林地方法院檢察署（以下簡稱雲林地檢署）檢察
    官起訴書及相關資料移由被告審理違章成立，乃按原告應自
    他人取得憑證而未取得經查明認定之總額2,534,254元裁處5
    ％罰鍰計126,712元。原告不服，主張盛騰公司是虛設行號
    ，法律上是否已判決？盛騰公司與大財團公司往來熱絡，業
    內無人不曉，事隔多年，竟是虛設行號，原告向其購料，竟
    是違法云云，並提示證明文件以為銀貨兩訖之憑證，申請復
    查。被告復查決定略以，原告主張係以經營豆粉、玉米等大
    宗物資買賣為業，盛騰公司與原告均屬於大宗物資買賣之中
    盤商，盛騰公司更是盤商中的大盤商，惟所有大宗物資貨源
    皆由惠勝實業股份有限公司及大統益股份有限公司出貨供應
    ，南部地區畜產業者所需的豆粉買賣成交後，均會在這兩家
    公司完成提貨作業；由於此行業特性及大宗物資期貨價格變
    動甚速，故原告與盛騰公司間豆粉買賣過程，一般係原告向
    盛騰公司訂貨後，貨品則由原告銷售對象依預先告知之日期
    及車牌至盛騰公司之上游廠商惠勝公司取貨，原告無須負擔
    運費，但也因下游買方直接至上游廠商提貨，故無法提示收
    貨簽收單，但經向惠勝公司調印出貨資料（即盛騰公司之進
    貨資料），由惠勝公司提供90年度出貨予盛騰公司之7筆出
    貨聯，數量與盛騰公司開立予原告發票及原告傳票上之記載
    相符，以為惠勝公司銷售予盛騰公司，再轉售予原告之證明
    ，並提示部分匯款條、合庫支票存根、轉帳傳票、銷貨發票
    、進銷存帳及收款存摺影本以證其進銷項皆無短漏等情。惟
    查，盛騰公司負責人林芳珠（原名林苡庭）因違反稅捐稽徵
    法等案件，經雲林地檢署檢察官提起公訴，業經雲林地院以
    93年度簡字第132號刑事簡易判決略以：「林芳珠．．．係
    盛騰公司之負責人，．．．於86年1月起至90年12月間止，
    明知盛騰公司與附表所示之各公司或商行，並無實際銷貨之
    事實，猶基於幫助他人逃漏稅捐之概括犯意，連續將明知為
    不實之事項而填製之會計憑證即統一發票共1,103張，面額
    共計239,569,339元，交與附表所示之公司或商行（含本件
    原告取得之10張發票，金額2,534,254元）作為進項憑證，
    ．．．上開事實業據被告林芳珠坦白承認．．．。」據此，
    原告取得虛設行號盛騰公司所開立之統一發票事證，業據法
    院判決論述綦詳，原告所執理由及事證，即無可採，乃駁回
    其復查之申請。原告復執復查理由及證物，主張雲林地院93
    年度簡字第132號刑事簡易判決係屬認罪協商之判決云云，
    然依最高行政法院32年判字第18號判例：「司法機關所為之
    確定判決，其判決中已定事項，若在行政上發生問題時，則
    行政官署不可不以之為既判事項，而從其判決處理。」之意
    旨，本件事實已可依上開刑事判決之主文或理由予以確定，
    行政官署即應受其拘束。原告空言主張確有實際交易事實，
    既未提出有利反證推翻上開刑事判決認定之事實，參諸最高
    行政法院36年度判字第16號判例：「當事人主張事實，須負
    舉證責任，倘其所提出之證據，不足為主張事實之證明，自
    不能認其主張為真實。」意旨，自難採信，請求判決：駁回
    原告之訴等語，資為抗辯。
三、按「營利事業依法規定應給與他人憑證而未給與，應自他人
    取得憑證而未取得，或應保存憑證而未保存者，應就其未給
    與憑證、未取得憑證或未保存憑證，經查明認定之總額，處
    百分之五罰鍰。」為稅捐稽徵法第44條所明定。
四、本件原告於89年8月至90年1月間進貨，涉嫌未依規定取得進
    項憑證，卻取得虛設行號盛騰公司開立之統一發票10紙，金
    額計2,534,254元，作為進項憑證，案經雲林調查站查獲，
    並由財政部台灣省中區國稅局虎尾稽徵所檢送雲林地檢署檢
    察官起訴書及相關資料移由被告審理違章成立，乃按原告其
    應自他人取得憑證而未取得經查明認定之總額2,534,254元
    裁處5％罰鍰計126,712元等情，已經兩造分別具狀陳明，並
    有雲林地檢署91年度偵字第3095、4496、4498、4499、4500
    、4501、4502、4503、4504號及92年度偵字第2525號起訴書
    以及雲林地院93年度簡字第132號刑事判決書、被告93年度
    財高國稅法違字第1Ｚ000000000號處分書附原處分卷可稽，
    自堪認定。而原告提起本件訴訟，則是以行政程序採職權調
    查原則，應對當事人有利及不利事項應一律注意，本件系爭
    裁罰處分所依據之雲林地院93年度簡字第132號刑事簡易判
    決係屬認罪協商判決，並未經合議庭互相攻詰等嚴格之證明
    程序，被告遽以為裁罰處分之唯一依據，置原告所提有利之
    理由及事證不顧，顯有未依職權調查對原告有利事項之違法
    等語，資為論據。
五、經查，本件原告公司負責人之配偶陳淑儀於93年12月3日接
    受被告調查時稱：「本人為高耀公司股東，亦為負責人甲○
    ○之妻，可代表公司接受訪談。（問：貴公司於88年至90
    年間有無向雲林縣『全純貿易股份有限公司』（以下簡稱全
    純公司）、88至90年向『盛騰公司』進貨？）本公司分別於
    88年向全純公司、89至90年向盛騰公司購買黃豆，該兩家公
    司均在同一營業地址，．．。（問：依據中區國稅局通報及
    相關資料記載『全純公司』及『盛騰公司』係無進、銷貨事
    實之虛設行號，貴公司如何向該家公司進貨？是否向第三者
    （公司行號）進貨後，由第三者交付該發票給貴公司？或是
    貴公司直接向該家虛設行號購買發票？代價若干？）本公司
    均以電話向全純公司負責人蔡銘仁訂貨，．．．會向其進貨
    主要係因得知蔡銘仁向惠勝及大統益等二家公司採大量進貨
    ，取得價格較優惠，故相對商品銷售價格較同業為低，而因
    本公司所銷售之商品係屬薄利者，故在進貨方面略為差異即
    會向其進貨。（問：上開交易如有進貨，請說明貨品如何運
    送，交貨及驗收？運費由誰負擔？請提供相關證明文件？如
    訂貨單、估價單、送貨單、放行單、過磅單、驗收紀錄、運
    費發票或收據等。）因行業特性，其貨品多由銷售對象直接
    至工廠提貨，即由本公司之銷貨對象至全純及盛騰公司之上
    游廠商取貨，其中高屏地區○位於○○路竹之惠勝實業提貨
    ，嘉南地區則至位於台南官田之大統益提貨，故本公司並無
    須負擔運費。至於簽收等資料因係由買方直接提貨簽收，故
    本公司並無該簽收資料。但經向惠勝及大統益等原廠調印出
    貨資料（即盛騰之進貨資料）其中大統益公司非其進貨廠商
    ，故無法提供；至惠勝公司部分經向惠勝公司請求調印，經
    其提供90年度出貨聯，其確為惠勝公司銷貨予盛騰，再轉售
    本公司，出貨單與發票已與惠勝公司確認無誤；惟88年及89
    年度因原始單據均以傳真紙登入，因時日已久，致已為空白
    ，故無法提示該出貨單。（問：貴公司又是如何支付貨款？
    ）本公司係開立支票或以匯款方式支付貨款，其中支票存根
    因納莉水災已毀損，惟本公司並無報備，有關款項之對帳係
    與該公司林苡庭小姐核對。」等語，有該份談話紀錄附卷可
    稽。可知原告所謂向盛騰公司進貨之流程，舉凡彼此間之訂
    貨、出貨等資料均付闕如，尤其果如其交易流程是直接由原
    告之下游廠商至盛騰公司之上游廠商取貨，而中間跳過原告
    及盛騰公司，則以此種簡化物流方式完成之交易，實際上若
    是由包括原告及盛騰公司等上下游營業人通力完成，衡諸常
    理，更需依賴各營業人建立完整而足以勾稽各環節之訂單、
    交貨簽收資料等互為對帳憑證，否則如有糾紛，顯難杜爭議
    。然而，原告於被告調查中僅提出其內部之轉帳傳票及有關
    惠勝公司出貨予盛騰公司之出貨單等資料，至於有關盛騰公
    司與原告彼間之交易紀錄等則乏相關表單資料可供勾稽，揆
    諸上開說明，顯非合理。原告雖提出匯款單及銀行存摺謂其
    確有轉帳予盛騰公司云云，然而金錢之給付原因凡多，原告
    既未能提出足佐證其與盛騰公司實際交易之資料供查核，則
    僅以上開匯款轉帳資料即不足直接得出原告與盛騰公司間確
    有系爭發票所記載之交易存在。尤其盛騰公司之負責人林芳
    珠於前揭違反稅捐稽徵法刑事案件，對檢察官起訴其所為之
    犯罪事實：「林芳珠．．．係盛騰公司之負責人，．．．於
    86年1月起至90年12月間止，明知盛騰公司與附表所示之各
    公司或商行（含原告公司），並無實際銷貨之事實，猶基於
    幫助他人逃漏稅捐之概括犯意，連續將明知為不實之事項而
    填製之會計憑證即統一發票共1,103張，面額共計239,569,
    339元，交與附表所示之公司或商行（含本件原告取得之10
    張發票，金額2,534,254元）作為進項憑證，並由各該公司
    或商行持以向稅捐機關申報扣抵營業稅。林芳珠以此方式幫
    助附表所示公司或商行以不正當方法逃漏如附表之稅捐，共
    計11,978,467元，足以損害稅捐機關對於稅捐稽徵之正確性
    。」等情，業據其坦白認罪，始經雲林地院以林芳珠連續商
    業負責人，以明知為不實之事項而填製會計憑證，處有期徒
    刑拾月，緩刑參年確定在案，此經本院調取上開刑事案卷核
    閱屬實。查上開刑事判決，乃檢察官依據證據起訴，並經法
    院為證據之實質調查後，林芳珠始為認罪，法院乃將原以通
    常程序之審判程序改以簡易判決處刑，其並非以林芳珠之自
    白為唯一證據，此觀卷附雲林地院93年度簡字第132號刑事
    判決自明。是原告主張上開刑事簡易判決僅屬認罪協商判決
    ，並未經合議庭互相攻詰等嚴格之證明程序，不得作為被告
    裁罰之依據云云，即非可採。原告所稱其與盛騰公司之交易
    ，既有如前所述不合常理之處，並其於被告調查時所提證據
    資料亦不足得出系爭發票所載交易確係原告與盛騰公司間實
    際所為，足認原告所述其係與盛騰公司交易顯不實在。是以
    ，原告89年8月至90年1月間進貨，未依規定取得合法憑證，
    卻取得非實際交易對象盛騰公司所開立之統一發票，銷售額
    合計2,534,254元，充作進項憑證，而依原告所述之交易流
    程，尤應注意其實際交易對象，然竟未經注意查證，收受系
    爭發票充當進項憑證，縱非故意，亦有過失，違章事證足堪
    認定。原告訴稱本件確屬實際交易，原告乃是前述刑事案件
    無辜之受害者云云，並非可採。
六、綜上所述，原告之主張均無足取。從而被告以原告89年8月
    至90年1月間進貨，金額計2,534,254元，未依規定取得進項
    憑證，卻取得虛設行號盛騰公司開立之統一發票，乃按查明
    認定之總額2,534,254元裁處原告5％罰鍰計126,712元，並
    無違誤，訴願決定予以維持，亦無不合。原告起訴意旨求為
    撤銷，為無理由，應予駁回。並不經言詞辯論為之。又本件
    事證已明，兩造其餘攻擊防禦方法，核與判決結果不生影響
    ，爰不再逐一論述，附此敘明。
據上論結，本件原告之訴為無理由，依行政訴訟法第236條、233
條第1項、第195條第1項後段、第98條第3項前段，判決如主文。
中    華    民    國    95    年    4     月    28    日
                        第二庭法  官   簡慧娟
以上正本係照原本作成。
如不服本判決，應於送達後20日內，向本院提出上訴狀並表明上
訴理由，如於本判決宣示後送達前提起上訴者，應於判決送達後
20日內補提上訴理由書（須按他造當事人人數附繕本）。
提起上訴應預繳送達用雙掛號郵票7份（每份34元）。
中    華    民    國    95    年     4    月   28     日
                              書記官   楊曜嘉
附註:
行政訴訟法第235條（第1項、第2項）:
對於適用簡易程序之裁判提起上訴或抗告，須經最高行政法院之
許可。
前項許可，以訴訟事件所涉及之法律見解具有原則性者為限。


司法院資訊處製作；財團法人民間司法改革基金會備份。
